【裁判字號】    96,上訴,3174
【裁判日期】    970117
【裁判案由】    違反毒品危害防制條例
【裁判全文】
臺灣高等法院臺中分院刑事判決        96年度上訴字第3174號
上  訴  人
即  被  告  甲○○
                    （另案於臺灣台中看守所羈押中）
上列上訴人因違反毒品危害防制條例案件，不服臺灣彰化地方法
院96年度訴字第1946號中華民國96年1月19日第一審判決（起訴
案號：臺灣彰化地方法院檢察署96年度毒偵字第4628號），提起
上訴，本院判決如下：
    主  文
上訴駁回。
    事  實
一、甲○○前於民國九十一年間，因施用第一級毒品、施用第二
    級毒品案件，經本院分別判處有期徒刑七月、七月，應執行
    有期徒刑一年確定；復於九十二年間，因連續施用第二級毒
    品案件，經臺灣彰化地方法院判處有期徒刑八月確定；復因
    施用第二級毒品案件，經臺灣彰化地方法院彰化簡易庭判處
    有期徒刑六月，如易科罰金，以銀元三百元折算一日確定。
    上開三罪經送監接續執行，於九十四年三月三日縮短刑期假
    釋出監，後因故撤銷假釋，入監執行殘刑八月，至九十五年
    七月三十日縮刑期滿執行完畢。而其曾於九十年間因施用毒
    品案件，經臺灣彰化地方法院裁定送觀察、勒戒後，認有繼
    續施用毒品之傾向，復經裁定令入戒治處所，施以強制戒治
    ，於九十二年二月五日執行完畢釋放。
二、詎甲○○仍不知戒絕毒癮，復於前開強制戒治執行完畢釋放
    後五年內，基於施用第一級毒品海洛因之犯意，於九十六年
    八月十四日，在彰化縣和美鎮○○里○○路十九巷三十二號
    處，以將海洛因摻水溶解後，再以針筒注射入手臂血管之方
    式，施用第一級毒品海洛因一次；又基於施用第二級毒品之
    犯意，於上開時間，在上開地點，以將甲基安非他命置於玻
    璃球吸食器內，用火燒烤而吸其產生之煙霧之方式，施用第
    二級毒品甲基安非他命一次。嗣為警查獲，並扣得其所有、
    供施用第一級毒品海洛因所用之塑膠袋一個，始知悉上情。
三、案經彰化縣警察局和美分局報告臺灣彰化地方法院檢察署檢
    察官偵查起訴。
    理  由
一、上開事實，業據被告甲○○於坦承不諱，又九十六年八月十
    六日採集其尿液送驗結果，同時呈毒品嗎啡、甲基安非他命
    陽性反應，有詮昕科技股份有限公司九十六年八月二十九日
    報告編號第00000000號濫用藥物尿液檢驗報告一紙在卷可稽
    。此外，並有尿液代號與真實姓名對照表一紙在卷，及被告
    施用海洛因所用之塑膠袋一個扣案可資佐證，益徵被告之自
    白確與事實相符。
二、被告曾於九十年間因施用毒品案件，經臺灣彰化地方法院裁
    定送觀察、勒戒後，認有繼續施用毒品之傾向，復經裁定令
    入戒治處所，施以強制戒治，於九十二年二月五日執行完畢
    出所等情，有臺灣高等法院被告全國前案紀錄表及全國施用
    毒品案件紀錄表各一份在卷可參，被告顯係於觀察、勒戒執
    行完畢釋放後，五年內再犯毒品危害防制條例第十條第一項
    、第二項之罪，亦堪認定。本案事證已臻明確，被告施用第
    一級海洛因犯行堪予認定，應依法論科。
三、法律之適用：
(一)、核被告甲○○所為，係犯毒品危害防制條例第十條第一項、
    第二項之施用第一級、第二級毒品罪。被告持有第一級、第
    二級毒品之低度行為，分別為其施用第一級、第二級毒品之
    高度行為吸收，不另論罪。被告前於九十一年間，因施用第
    一級毒品、施用第二級毒品案件，經本院分別判處有期徒刑
    七月、七月，應執行有期徒刑一年確定；復於九十二年間，
    因連續施用第二級毒品案件，經臺灣彰化地方法院判處有期
    徒刑八月確定；復因施用第二級毒品案件，經臺灣彰化地方
    法院彰化簡易庭判處有期徒刑六月，如易科罰金，以銀元三
    百元折算一日確定。上開三罪經送監接續執行，於九十四年
    三月三日縮短刑期假釋出監，後因故撤銷假釋，入監執行殘
    刑八月，至九十五年七月三十日縮刑期滿執行完畢各節，並
    有臺灣高等法院被告前案紀錄表乙紙附卷可資稽考，茲於五
    年以內故意再犯本件有期徒刑以上之罪，為累犯，應依刑法
    第四十七條第一項規定，加重其刑。
(二)、又，被告另辯稱後起訴部分（96年度毒偵字第5279號）與本
    案（96年度毒偵字第4628號）為集合犯一罪關係云云。查，
    被告另於九十六年十月十四日上午七時，在其位於彰化縣和
    美鎮○○路227之1號附近不詳處所，以將海洛因摻水以針筒
    注射之方式，施用第一級毒品海洛因一次，經臺灣彰化地方
    法院檢察署以96年度毒偵字第5279號偵查起訴，固有起訴書
    1紙在卷可按。惟按刑法第56條連續犯之規定業於94年1 月7
    日修正公布刪除，並於95年7月1日施行，而依最高法院96年
    8月21日96年度第9次刑事庭會議決議：「刑法第五十六條修
    正理由之說明，謂『對繼續犯同一罪名之罪者，均適用連續
    犯之規定論處，不無鼓勵犯罪之嫌，亦使國家刑罰權之行使
    發生不合理之現象。』『基於連續犯原為數罪之本質及刑罰
    公平原則之考量，爰刪除有關連續犯之規定』等語，即係將
    本應各自獨立評價之數罪，回歸本來就應賦予複數法律效果
    之原貌。因此，就刑法修正施行後多次施用毒品之犯行，採
    一罪一罰，始符合立法本旨。本則法律問題，某甲於刑法修
    正施行前連續施用毒品部分，應依刑法第二條第一項之規定
    ，適用修正前連續犯之規定論以一罪；刑法修正施行後之多
    次施用犯行，【除符合接續犯之要件外，則應一罪一罰】，
    再就刑法修正施行後之數罪，與修正前依連續犯規定所論之
    一罪，數罪併罰，合併定其應執行之刑。」查，本件被告經
    查獲施用第一級毒品後案部分，被告係於96年10月14日施用
    第一級毒品海洛因，而本院判決被告施用第一級毒品有罪部
    分，被告係於96年8月14日施用第一級毒品海洛因，且前後
    兩次施用第一級毒品犯行之間，並無同時密切接近之時間實
    施，侵害同一之法益，可認為接續犯之情形。則揆諸最高法
    院96年度第9次刑事庭會議決議意旨，本件併辦部分與本院
    判決有罪部分，為一罪一罰關係，並無包括一罪之集合犯情
    形。是以，被告上開辯詞核非可取。
四、維持原審判決之理由：
(一)、按量刑輕重係屬事實審法院得依職權自由裁量之事項，苟已
    斟酌刑法第五十七條各款所列情狀而未逾越法定刑度，不得
    遽指為違法（最高法院72年度台上字第6696號、75年度台上
    字第7033號判例要旨參照）；且在同一犯罪事實與情節，如
    別無其他加重或減輕之原因，下級審量定之刑，亦無過重或
    失輕之不當情形，則上級審法院對下級審法院之職權行使，
    原則上應予尊重（最高法院85年度台上字第2446號裁判意旨
    參照）。
(二)、本件原審認被告罪證明確，適用毒品危害防制條例條第十條
    第一項、第二項，刑法第十一條前段、第四十七條第一項、
    第五十一條第五款、第三十八條第一項第二款規定，並審酌
    被告有多次毒品前科紀錄，及其施用毒品之動機、目的、方
    法、不知珍惜身體、施用毒品所生危害，暨犯後坦承犯行之
    態度等一切情狀，就其施用第一級、第二級毒品犯行，分別
    量處有期徒刑九月、七月，並定其應執行刑有期徒刑一年二
    月，及扣案之塑膠袋一個，係被告所有供施用第一級毒品海
    洛因所用之物，業經被告供明在卷，依刑法第三十八條第一
    項第二款之規定，併予宣告沒收。其認事用法核無違誤，量
    刑亦稱妥適。被告上訴意旨以原審量刑過重，指摘原審判決
    不當云云，然原審審酌被告上開有多次施用毒品前科記錄各
    情，量處上開刑期，自屬妥適，被告上訴意旨徒憑己見，任
    意指摘原審判決不當，為無理由，應予駁回。
據上論結，應依刑事訴訟法第三百六十八條，判決如主文。
本案經檢察官乙○○到庭執行職務。
中    華    民    國    97    年    1     月    17    日
            刑事第八庭  審判長法  官  羅  得  村
                              法  官  張  靜  琪
                              法  官  陳  宏  卿
上列正本證明與原本無異。
施用第一級毒品部分，得上訴。
施用第二級毒品部分，不得上訴。
如不服本判決應於收受送達後十日內向本院提出上訴書狀，其未
敘述上訴之理由者並得於提起上訴後十日內向本院補提理由書（
均須按他造當事人之人數附繕本）。
                              書記官  柯  孟  伶
中    華    民    國    97    年    1     月    17    日
【附錄本案論罪科刑法條】
毒品危害防制條例第10條
施用第一級毒品者，處 6 月以上 5 年以下有期徒刑。
施用第二級毒品者，處 3 年以下有期徒刑。


司法院資訊處製作；財團法人民間司法改革基金會備份。
